臺灣高等法院交通事件裁定　　　　　　 96年度交抗字第319號
抗　告　人
即受處分人　甲○○
上列抗告人因違反道路交通管理處罰條例案件，不服臺灣新竹地
方法院96年度交聲字第71號，中華民國96年4月16日裁定，提起
抗告，本院裁定如下：
    主  文
抗告駁回。
    理  由
一、按駕駛人駕駛汽車，應遵守道路交通標誌、標線、號誌之指
    示，道路交通安全規則第90條定有明文。汽車行駛至交岔路
    口，其行進、轉彎應遵守燈光號誌或交通指揮人員之指揮，
    道路交通安全規則第102條第1項第1款亦有明文。又汽車駕
    駛人，行經有燈光號誌管制之交岔路口闖紅燈者，依道路交
    通管理處罰條例第53條第1項，即應處新臺幣（下同）1,800
    元以上5,400元以下罰鍰，並依同條例第63條第1項第3款併
    予記違規點數3點。
二、抗告人即受處分人甲○○於民國96年1月3日15時許，駕駛IT
    S-869號重型機車，行經新竹縣竹北市○○路與博愛街口，
    因駕車行經有燈光號誌管制之交岔路口時，闖紅燈左轉，適
    為新竹縣警察局交通隊警員韓建群發現，除將受處分人攔停
    外，並以受處分人違反道路交通管理處罰條例第53條第1項
    規定，填掣竹縣警交字第E00000000號違反道路交通管理事
    件通知單予以舉發。嗣受處分人於應到案日期前提出申述，
    經原處分機關函請原舉發單位調查結果，仍認受處分人有違
    規行為，乃依道路交通管理處罰條例第53條第1項規定，於
    96年2月5日以竹監營字第裁50-E00000000號違反道路交通管
    理事件裁決書裁處受處分人罰鍰1,800元，並記違規點數3點
    。
三、抗告意旨略以：受處分人對闖紅燈，根本無犯意，尤其當時
    過停止線後，橫向之博愛街是亮綠燈，當然可以行進，且當
    時受處分人的位置是看不到燈號的，警員是依情節攔停，取
    締過程完全違法。本件舉發地點交通號誌設置顯有不當，受
    處分人當時要左轉，所以只注意左轉的號誌燈是綠燈，未注
    意正前方的燈是否為綠燈，取締警員為求業績濫行攔停，且
    現場屬特殊位置道路，法院應依此位置做判斷，不能與平常
    道路等同視之。又證人韓建群警員於原審時所為證詞並不真
    實，不足採信云云。
四、經查：
（一）受處分人駕駛重型機車於前述時地闖紅燈左轉之違規事實
      ，業據證人即開單告發之警員韓建群於原審以具結擔保其
      供述之真實性並在負擔偽證罪之心理處罰狀態下證稱：「
      我是96年1月3日執行14時到16時的巡邏勤務兼路邊稽查取
      締，我和另外1位同仁羅志文在竹北市○○街執行取締闖
      紅燈勤務，於當天15時由駕駛人甲○○先生駕駛1部重型
      機車ITS-869號，行經方向是從竹北市○○路地○道機車
      道左轉博愛街，當時的號誌是紅燈，我們就把異議人攔查
      並告知邵先生此項違規是闖紅燈，該路段是2時向號誌（
      當地邵先生行駛的方向綠燈50秒，由綠燈轉紅燈有3秒，
      另外1個時向，紅燈要變綠燈的時候有2秒），因為該地沒
      有紅燈保護左轉的時向，也沒有機車2段式待轉區，所以
      該地要左轉就是要在綠燈時向的時候，判斷該地的車前狀
      況再進行左轉，我攔下異議人後就請異議人出示駕照後，
      異議人說他是要左轉，並不是要直行，異議人認為是直行
      才是闖紅燈，左轉不是闖紅燈，我跟異議人說該地二時向
      是不能左轉，但是異議人不能接受。但是異議人依法有違
      規，我還是開立告發單並在告發單上載明違規事實闖紅燈
      ，西向北方向，此部分是我開立的，但是紅燈左轉是異議
      人要求載明的」等語綦詳（見原審卷第20頁），由此可見
      ，證人韓建群攔停受處分人車輛前，確實清楚看見當時受
      處分人確實有違規闖紅燈左轉之行為。徵諸證人韓建群為
      執行交通勤務之公務員，對於車輛違規情狀，為其業務內
      之事項，觀察應屬專注，且與受處分人互不認識，亦無硬
      賴受處分人闖紅燈之必要，是其所證衡情屬平允可信，且
      提出照片3張、現場圖1份為據（見原審卷第24頁），此外
      復有新竹縣政府警察局舉發違反道路交通管理事件通知單
      在卷可稽（見原審卷第11頁），是受處分人之違規行為堪
      以認定。
（二）受處分人雖辯稱舉發當時從竹北市○○路地○道機車道左
      轉博愛街其沒有注意到正前方的號誌是否為紅燈，惟自承
      有注意到左邊（即博愛街）的號誌是綠燈等語，佐以該交
      岔路口之行車管制號誌為單純之二時向號誌，顯見受處分
      人駕駛上開重型機車沿新竹縣竹北市○○路地下道左轉博
      愛街時，其前方之號誌確係紅燈之事實，應堪認定。按行
      車管制號誌顯示為圓形紅燈者，其意義為車輛禁止通行，
      不得超越停止線或進入路口，道路交通標誌標線號誌設置
      規則第206條定有明文，故汽車駕駛人行駛至有燈光號誌
      管制之交岔路口，其行進、轉彎應遵守燈光號誌之指示，
      而燈光號誌顯示為圓形紅燈者，應完全停止並禁止為任何
      通行行為，亦即不得超越停止線或進入路口。又觀諸道路
      交通管理處罰條例第53條立法理由：「闖紅燈之種類繁多
      ，危險性各不相同。如紅燈右轉、搶先左轉、車流稀少時
      慢行通過；反之，侵犯路權強行通過或遇紅燈不停而強行
      穿越，較具危險性，處罰時應有不同的裁量空間」，則號
      誌燈之設置均係避免他向來車與行人之路權被侵犯，故不
      論是紅燈後直行、左轉、右轉或迴轉，均屬道路交通管理
      處罰條例第53條之範疇，僅將嚴重性較輕之紅燈右轉情形
      ，規定於第2項，而為較輕之處罰。是若不顧號誌之指示
      恣意行駛，自無法達到訂立交通管制規定，以維行車秩序
      ，保障行車安全之立法目的，尚難以受處分人前開所辯即
      認並無違規行為。且本件受處分人為領有駕駛執照之駕駛
      人，對於前開行車規定，自難諉為不知，故其於行經前揭
      有燈光號誌管制之交岔路口，即應遵循該路口燈光號誌之
      管制，僅得於綠燈之狀態下往前行進及轉彎，至於紅燈之
      情形下，如無得逕行直行、左、右轉等多時相號誌指示，
      不論有無往來車輛，即應停止於停止線前，而不得有超越
      停止線、進入路口甚而違規左轉之行為，否則仍屬所謂「
      闖紅燈」行為，而應受罰。
（三）至受處分人雖另主張舉發路口交通號誌設置不當，致其機
      車無從於行車管制號誌為綠燈時及時左轉云云。惟道路主
      管機關本得於法令授權範圍內，基於權責對於各項行政措
      施包括道路設計、交通號誌、標誌、標線之設置、更動為
      具體裁量、規劃，以求達成道路充分有效能利用、維持交
      通秩序、保障道路使用人往來便利與安全之行政目的，除
      有違背法令或明顯矛盾、錯誤，縱司法機關亦不得涉入此
      行政權核心領域，而民眾對於行政機關具體行政措施如有
      意見，自應循正當管道向行政機關反應，尤不得由民眾自
      行主觀認定是項措施是否合理、是否遵循。且符合交通部
      82年4月22日交路（82）字第009811號闖紅燈認定標準函
      釋第2項第1點「車輛面對圓形紅燈時仍逕予穿越路口至銜
      接路段，含左轉、直行、迴轉及右轉（依箭頭綠燈允許行
      駛者除外）之違規闖紅燈行為」，是以本件舉發違規之執
      法有憑。
（四）是依前開說明，本件舉發路口之行車管制號誌既為單純之
      二時向號誌，則受處分人駕駛上開重型機車如欲左轉，即
      應俟其行進方向管制號誌係綠燈時，減速慢行，注意行車
      動態後再小心左轉通過，其捨此不為，反於紅燈亮後有持
      續左轉之行駛行為，則受處分人所為顯屬闖紅燈甚明，受
      處分人所辯，實係對於交岔路口行車管制號誌之意義有所
      誤解或認識不足，而不可取。受處分人既有上開闖紅燈之
      行為，取締警員據以開單舉發即無違誤，受處分人認取締
      警員為求業績濫行攔停云云，亦無足採。
五、原審法院因而認受處分人前揭之違規行為，原處分機關依前
    揭規定，裁處受處分人罰鍰1,800元，併予以記違規點數3點
    ，核無違誤，因而駁回受處分人異議之聲明，經核並無不合
    。受處分人所提抗告為無理由，應予駁回。
據上論結，應依道路交通管理處罰條例第89條、道路交通案件處
理辦法第26條、刑事訴訟法第412條，裁定如主文。
中　　華　　民　　國　　96　　年　　5 　　月　　9 　　日
                  刑事第二庭審判長法　官  呂丹玉
                                  法  官  林銓正
                                  法  官  王詠寰
以上正本證明與原本無異。
不得再抗告。
                                  書記官  駱麗君
中　　華　　民　　國　　96　　年　　5 　　月　　9 　　日
